臺灣臺北地方法院民事判決　　　　　　　 94年度建字第255號
原　　　告　全夆工程有限公司
法定代理人　丁○○
訴訟代理人　甲○○
　　　　　　陳鼎正律師
被　　　告　太平洋建設股份有限公司
法定代理人　乙○○
訴訟代理人　丙○○
上列當事人間給付工程款事件，本院於民國94年11月28日言詞辯
論終結，判決如下：
    主      文
原告之訴及假執行聲請均駁回。
訴訟費用由原告負擔。
    事實及理由
一、查，原告之法定代理人原為「嚴志忠」，嗣於訴訟中變更為
    「丁○○」，並於民國94年10月27日依法向本院為承受訴訟
    之聲明，此有卷附公司變更登記表、承受訴訟聲明狀可憑（
    見本院卷第第67頁、第74至75頁），核與民事訴訟法第170
    條、第175條規定相符，應予准許，合先陳明。
二、原告主張：訴外人基勁工程有限公司（下稱基勁公司）於民
    國87年7月間承攬被告向交通部台灣區國道新建工程局（下
    稱國工局）承攬之第2高速公路南投段第C337標民間收費站
    及民間路段工程之基樁D、E標工程（下稱系爭工程），總價
    款為新台幣（下同）49,221,612元。基勁公司業已施作系爭
    工程第1至12期工程中，尚有工程款計5,193,843元，其中含
    有工程保留款2,195,956元，因國工局尚未驗收，故被告尚
    未給付予基勁公司。然系爭工程目前業已經國工局驗收完畢
    ，則被告依約即有給付基勁公司上列保留款之義務，茲因基
    勁公司將該保留款中之1,597,31 1元轉讓予伊，爰依債權讓
    與及系爭工程契約之法律關係，提起本訴等情。並於本院聲
    明：(一)被告應給付原告1,597,3 11元，及加計自起訴狀繕本
    送達翌日起算之法定遲延利息。(二)願供擔保請准宣告假執行
    。
三、被告則以：基勁公司早已於92年5月12日即已為廢止公司登
    記，則該公司怎會於93年12月18日為系爭債權讓與行為，足
    見系爭債權讓與應為無效；又縱該債權讓與為有效，然因基
    勁公司已將工程款計4,444,071元轉讓予他人，且基勁公司
    之債權人即雄國工程有限公司（下稱雄國公司），另訴向伊
    請求工程款749,77 2元，是基勁公司對伊已無工程款債權請
    求權存在等語，資為抗辯。並於本院聲明：(一)原告之訴及假
    執行聲請駁回。(二)如受不利之判決，願供擔保請准宣告假執
    行。
四、查，基勁公司於87年7月間承攬被告向國工局承攬之系爭工
    程，總價款為49,221,612元。基勁公司業已施作系爭工程第
    1至12期工程中，尚有工程款計5,193,843元，其中含有工程
    保留款2,195,956元，因國工局尚未驗收，故被告尚未給付
    予基勁公司，而系爭工程現業已經國工局程驗收完畢等情，
    有卷附估驗單、統一發票可憑（見本院卷第52至58頁），且
    為被告所不爭執，並經本院向國工局查明屬實（見本院卷第
    64頁之該局94年10月20日國工局工字第0940017968號函），
    堪信為真。
五、本院應審究者為(一)系爭讓與契約書是否有效？(二)若有，則基
    勁公司對於被告是否尚有工程債權請求權存在？茲分別論述
    如下：
(一)、系爭讓與契約書是否有效？
    按解散公司，於清算範圍內，視為尚未解散，公司法第25條
    定有明文。查，基勁公司固於92年5月12日為廢止公司登記
    ，但因該公司經解散後，因其與被告間尚有上列工程保留款
    債權爭執存在，而該工程債權自屬於公司清算範圍內事項。
    是以，基勁公司與原告間成立系爭債權讓與契約，核與公司
    法第25條規定相符，要屬有效成立。是被告抗辯：系爭債權
    讓與契約為無效云云，即無可採。
(二)、基勁公司對於被告是否尚有工程債權請求權存在？
  1.按為訴訟標的之法律關係，於確定之終局判決中已經裁判者
    ，就該法律關係有既判力，當事人不得以該確定判決事件終
    結前所提出或得提出而未提出訴之其他攻擊防禦方法，於新
    訴訟為與該確定判決意旨相反之主張，法院亦不得為反於該
    確定判決意旨之裁判（行政法院72判字第336號判例意旨參
    照）。又法院於判決理由中，就訴訟標的以外當事人主張之
    重要爭點，本於當事人辯論之結果，已為判斷時，除有顯然
    違背法令之情形，或當事人已提出新訴訟資料，足以推翻原
    判斷之情形外，應解為在同一當事人就該重要爭點所提起之
    訴訟中，法院及當事人就該已經法院判斷之重要爭點，皆不
    得任作相反之判斷或主張，始符民事訴訟上之誠信原則（最
    高法院92 年台上字第315號判決意旨參照）。
  2.查，基勁公司業已施作系爭工程第1至12期工程中，尚有工
    程款計5,193,843元（含工程保留款2,195,956元）尚未給付
    ，經基勁公司另案訴請被告給付工程款事件，經本院另案審
    理後，認定基勁公司已將上列工程款中之4,444,071元工程
    債權，分別於88年12月6日、同年月20日及89年1月6日移轉
    讓與偉新營造工程股份有限公司1,184,637元、林文樟1,502
    ,352 元、璟順螺絲五金有限公司233,372元、名宏機械起重
    有限公司572,607元等情，有卷附本院90年度續字第1號民事
    判決可參（見本院卷第30至35頁），且該案件業經本院判決
    確定在案，亦經本院依職權調閱該民事卷宗核閱屬實。準此
    ，基勁公司另案訴請被告給付工程款事件，既已經本院上列
    確定判決認定基勁公司業已將5,19 3,843元工程款中之4,44
    4,071元工程款債權讓與他人，則基勁公司對於被告已無該
    4,444,071元工程款債權存在至明。
  3.雖原告主張：另案判決認定之事實，本件可不受其拘束云云
    。然查，上列事件是基勁公司（即讓與人）本於同一工程契
    約請求權，訴請被告給付其工程款事件，與本件原告本於基
    勁公司讓與之同一工程契約請求權，訴請被告給付同一工程
    款，該二事件之請求權及基礎事實均屬同一，僅當事人不同
    而已。則依上說明，本件關於基勁公司對於被告就同一基礎
    重要事實之工程債權存在與否，原告既未提出新的訴訟資料
    ，則本院自應受上列事件認定該基礎重要事實之拘束。是原
    告主張：另案判決認定之事實，本件可不受其拘束云云，即
    無可採。
  4.次查，基勁公司對於被告工程款扣除上列4,444,071元後，
    雖尚有749,772元工程款債權，但基勁公司已另於93年3月8
    日將該剩餘工程款轉讓予雄國公司，並經雄國公司另案訴請
    被告給付該工程款事件中，雙方成立訴訟上和解乙情，為原
    告所不爭執，並有本院94年度建字第128號和解筆錄在卷可
    稽（見本院卷第26頁），且經本院依職權調閱該卷宗核閱無
    訛，足見基勁公司對於被告5,193,843元（含工程保留款2,1
    95,956元）工程款債權已全部轉讓予他人甚明。
六、從而，基勁公司對於被告工程款債權5,193,843元（含工程
    保留款2,195,956元）既已全部轉讓予他人，則原告再本於
    93年12月18日基勁公司所為之債權讓與契約書，訴請被告應
    給付其工程款1,597,3 11元，及加計自起訴狀繕本送達翌日
    起算之法定遲延利息，為無理由，應予駁回。又原告之訴既
    經駁回，則其假執行之聲請即失所附麗，應併予駁回。
七、本件事證已臻明確，兩造其餘攻擊或防禦方法，經本院審酌
    後，認均與本件之結論無涉，茲不再一一論述，併予敘明。
八、據上論結，本件原告之訴為無理由，依民事訴訟法第78條，
    判決如主文。
中　　華　　民　　國　　94　　年　　12　　月　　19　　日
                  民事第一庭    法　官　楊絮雲
以上正本係照原本作成
如對本判決上訴，須於判決送達後20日內向本院提出上訴狀
中　　華　　民　　國　　94　　年　　12　　月　　19　　日
                    　　　　　　書記官　高秋芬
